【裁判字號】    97,抗,63
【裁判日期】    970324
【裁判案由】    假扣押
【裁判全文】
臺灣高等法院臺南分院民事裁定            97年度抗字第63號
抗  告  人  戊○○
代  理  人  林永發律師
相  對  人  丁○○
            甲○○
            乙○○
            丙○○
上列抗告人因與相對人間請求返還不當得利事件，聲請假扣押，
對於中華民國97年1月24日臺灣臺南地方法院97年度裁全字第201
號所為裁定提起抗告，本院裁定如下：
    主    文
原裁定廢棄。
抗告人以新臺幣貳拾肆萬玖仟元為相對人供擔保後，得對於相對
人之財產於新臺幣柒拾肆萬捌仟元之範圍內予以假扣押。相對人
如為抗告人供擔保金新臺幣柒拾肆萬捌仟元後，得免為或撤銷假
扣押。
聲請及抗告訴訟費用新臺幣貳仟元由相對人連帶負擔。
    理    由
一、原審法院裁定以：
  (一)、按債權人就金錢請求或得易為金錢請求之請求，欲保全強
      制執行者，得聲請假扣押。假扣押非有日後不能強制執行
      或甚難執行之虞者，不得為之。請求及假扣押之原因應釋
      明之。前項釋明如有不足，而債權人陳明願供擔保或法院
      認為適當者，法院得定相當之擔保，命供擔保後為假扣押
      ，為民國（下同）92年2月7日總統令修正公布之民事訴訟
      法第522條第1項、第523條第1項及第526條第1項、第2項
      所明定。而所謂假扣押之原因，係指日後有不能強制執行
      或甚難執行之虞或應在外國為強制執行之情形。至於所謂
      不能強制執行，係指諸如債務人浪費財產，增加負擔，或
      就其財產為不利益之處分，將成為無資力之情形等是；所
      謂恐難執行，諸如債務人將移住遠方或逃匿是也（最高法
      院19年抗字第232號判例意旨參照）。依上開規定可知，
      債權人聲請假扣押，應就其請求及假扣押之原因加以釋明
      。該項釋明如有不足，而債權人陳明願供擔保或法院認為
      適當者，法院得定相當之擔保，命供擔保後為假扣押。修
      正之民事訴訟法第526條第2項，已將「債權人雖未為前項
      釋明，如就債務人所應受之損害已供法院所定之擔保者，
      得命為假扣押」之規定，修正為「前項釋明如有不足，而
      債權人陳明願供擔保或法院認為適當者，法院得定相當之
      擔保，命供擔保後為假扣押」，以與同條第1項規定「請
      求及假扣押之原因，應釋明之」相呼應。是請求及假扣押
      之原因，債權人如未先為釋明，縱就債務人所應受之損害
      供法院所定之擔保者，亦不得命為假扣押，必因釋明而有
      不足，並經債權人陳明願供擔保或法院認為適當者，始得
      命供擔保後為假扣押（最高法院94年度台抗字第665號、
      第156號裁定意旨參照）。
  (二)、本件抗告人即聲請人聲請假扣押，未據提出能即時調查之
      證據，以釋明所主張之假扣押原因為真實，經原審限期命
      其補正，抗告人雖於97年1月12日為補正，然仍未提出可
      立即調查之證據以為釋明，參照前揭說明，其聲請即屬不
      應准許。
二、抗告意旨略以：
  (一)、相對人無權占用抗告人所有坐落台南縣麻豆鎮○○段911
      地號土地（下稱系爭土地）搭蓋鐵皮房屋出租他人使用之
      事實，前經抗告人提出拆屋交地訴訟勝訴確定在案（原審
      95年度訴字第1611號、本院96年度上易字第197號）。
  (二)、抗告人對相對人無權占用土地所發生自94年1月1日起至97
      年5月31日止相當於租金之損害金共新臺幣（下同）748,0
      00元，業經抗告人提起訴訟請求，現由原審96年度訴字第
      1757號審理中。嗣因發現相對人有其應分得之租金收入37
      4,880元由其共有人林正德持交第三人即林文榮代書保管
      ；另有自95年6月至96年11月共3期租金225,000元亦由林
      正德交給第三人林良益保管。以上事實之釋明均詳載抗告
      人於97年1月21日向原審所提補正陳報狀並有相對人戶籍
      本及林良益登記保管租金帳單五張隨狀附呈在卷可稽。抗
      告人為保全該等現金之保管免被相對人領走而不能執行，
      乃陳報上揭釋明資料並陳明第三人即保管人之姓名及住址
      ，必要時法院亦可傳喚到庭詢問，可謂已盡釋明之能事，
      然原裁定卻以「未據提出能調查之證據以釋明所主張之假
      扣押原因為真實」為理由而駁回聲請，實嫌草率而有違誤
      。況抗告人既聲明願供擔保以代釋明之不足，則法院亦可
      裁量擔保金額以准假扣押，然原裁定均未斟酌及此，其遽
      予裁定駁回，實有不當。
三、按債權人就金錢請求或得易為金錢請求之請求，欲保全強制
    執行者，得聲請假扣押；又請求及假扣押之原因，應釋明之
    。前項釋明如有不足，而債權人陳明願供擔保或法院認為適
    當者，法院得定相當之擔保，命供擔保後為假扣押。民事訴
    訟法第522條第1項、第526條第1、2項分別定有明文。
四、經查：核抗告人主張以「抗告人對相對人無權占用土地所發
    生自94年1月1日起至97年5月31日止相當於租金之損害金共
    748,000元，業經抗告人提起訴訟請求（96年度訴字第1757
    號）。嗣因發現相對人有其應分得之租金收入374,880元由
    其共有人林正德持交第三人即林文榮代書保管；另有自95年
    6月至96年11月共3期租金225,000元亦由林正德交給第三人
    林良益保管，抗告人為保全該等現金之保管免被相對人領走
    而不能執行…」等語，為假扣押之原因，業據其於原審提出
    訴外人林良益登記保管租金帳單五張及原審96年度訴字第17
    57號起訴狀為證，足以供原審可立即調查之證據以為釋明，
    復於本院提出林文榮代書事務所及林良益登記保管租金帳單
    計六張為證，其釋明雖有不足，惟抗告人既陳明願供擔保而
    聲請為假扣押，應認足以補其釋明之不足；而原裁定以抗告
    人聲請假扣押，未據提出能即時調查之證據，以釋明所主張
    之假扣押原因為真實云云，顯有違誤。從而，抗告人之請求
    為有理由，應予准許。原審法院疏未詳查，率予裁定駁回抗
    告人之聲請，自有未合，抗告意旨執此指摘原裁定不當，非
    無理由，爰廢棄原裁定，並由本院自行裁定如主文。
五、據上論結，本件抗告為有理由，爰依民事訴訟法第495條之
    1第1項、第492條前段、第95條、第78條、第85條第2項，裁
    定如主文。
中    華    民    國    97    年    3    月    24    日
                  民事第一庭      審判長法  官    林金村
                                        法  官    張世展
                                        法  官    胡景彬
上為正本係照原本作成。
不得再抗告。
中    華    民    國    97    年    3    月    26    日
                                        書記官    黃子起


司法院資訊處製作；財團法人民間司法改革基金會備份。
